臺灣臺北地方法院小額民事判決
109年度北小字第2027號
原      告  華南產物保險股份有限公司

法定代理人  凃志佶  
訴訟代理人  陳立果  
            梁勝杰  
複  代理人  周聖謙  
被      告  蔡佳財  
上列當事人間請求侵權行為損害賠償事件，本院於中華民國110
年1月5日言詞辯論終結，判決如下︰
    主      文
原告之訴駁回。
訴訟費用新臺幣壹仟元原告負擔。
    事實及理由
一、按訴狀送達後，原告不得將原訴變更或追加他訴，但擴張或
    減縮應受判決事項之聲明者，不在此限，民事訴訟法第255
    條第1項第3款定有明文。原告原起訴聲明為：被告應給付原
    告新臺幣（下同）54,415元，及自起訴狀繕本送達翌日起至
    清償日止，按週年利率5%計算之利息，有起訴狀可稽（見本
    院卷第9頁），嗣於訴訟中陳明因雙方均涉嫌違反號誌指示
    行駛，應屬雙方同為肇事原因，請求減縮50%原告賠付之車
    損費用27,208元，並減縮請求金額為27,208元，亦有言詞辯
    論筆錄及變更訴之聲明暨陳報狀可憑(見本院卷第183、185
    頁)，核其所為，係屬應受判決事項聲明之減縮，依上開規
    定，應予准許。又被告未於最後言詞辯論期日到場，核無民
    事訴訟法第386條各款所列情事，爰依原告聲請，由其一造
    辯論而為判決，合先敘明。
二、原告主張：被告於民國108年2月18日14時51分許，駕駛車號
    000-0000號自用小客貨車(下稱系爭肇事車輛)，行經臺北市
    信義區市民大5段與基隆路1段口時，因違反號誌指示行駛，
    致撞及原告承保之訴外人即被保險人潘文菁駕駛之車號0000
    -00號自用小客貨車（下稱系爭車輛），造成系爭車輛受損
    ，嗣系爭車輛經送修後，計支出54,415元（含工資費用21,5
    42元、零件費用32,873元），又因鑑定報告無法認定肇事責
    任，主張雙方都違反號誌指示行駛，同為肇事原因，被告應
    負50%過失肇事責任即27,208元，業經原告依保險契約理賠
    予潘文菁，依保險法第53條取得代位求償權，爰依保險法第
    53條、民法第184條第1項前段、第191條之2規定，提起本件
    訴訟等語，並聲明：被告應給付原告27,208元，及自起訴狀
    繕本送達翌日起至清償日止，按週年利率5%計算之利息。
三、被告未於最後言詞辯論期日到場，惟據其前到庭辯以：爭執
    肇事責任等語，並聲明：駁回原告之訴。
四、得心證之理由：
  ㈠按因故意或過失，不法侵害他人之權利者，負損害賠償責任
    。故意以違背善良風俗之方法，加損害於他人者亦同，民法
    第184條第1項定有明文。又此侵權行為之成立，須行為人因
    故意過失不法侵害他人權利，亦即行為人須具備歸責性、違
    法性，並不法行為與損害間有因果關係，始能成立，且主張
    侵權行為損害賠償請求權之人，對於侵權行為之成立要件應
    負舉證責任（最高法院100年度台上字第328號判決要旨參照
    ）。再按當事人主張有利於己之事實者，就其事實有舉證之
    責任，民事訴訟法第277條亦有規定。又民事訴訟如係由原
    告主張權利者，應先由原告負舉證之責，若原告先不能舉證
    ，以證實自己主張之事實為真實，則被告就其抗辯之事實即
    令不能舉證，或其所舉證據尚有疵累，亦應駁回原告之請求
    （最高法院100年度台上字第415號判決要旨參照）。
  ㈡原告主張被告於上開時、地駕駛系爭肇事車輛，因未依號誌
    指示行駛而撞及系爭車輛，造成系爭車輛受損云云，自應由
    原告就被告駕駛系爭肇事車輛未依號誌指示行駛而撞擊系爭
    車輛之有利事實負舉證責任，原告就此雖提出道路交通事故
    當事人登記聯單、道路交通事故現場圖、道路交通事故當事
    人住址資料申請書為證（見本院卷第13-17頁），然上揭文
    件僅能證明被告駕駛系爭肇事車輛與系爭車輛發生碰撞的事
    實，尚難據此認定被告駕駛系爭肇事車輛有未依號誌指示行
    駛而有過失之事實；復本院依職權向臺北市政府警察局交通
    警察大隊調閱之道路交通事故初步分析研判表、道路交通事
    故現場圖、道路交通事故補充資料表、A3類道路交通事故調
    查紀錄表、時向號誌表、道路交通事故當事人登記聯單、道
    路交通事故照片黏貼紀錄表（見本院卷第85-107頁），其中
    道路交通事故初步分析研判表之肇事研判(或違規事實)記載
    ：「A車0270-QU號自用小貨車(含客、貨兩用)：本案雙方所
    述不一，在無監視器(車載錄影機)畫面或目擊證人可供釐清
    下，此部分肇因不予分析研判。B車ARM-6190號自用小貨車(
    含客、貨兩用)：本案雙方所述不一，在無監視器(車載錄影
    機)畫面或目擊證人可供釐清下，此部分肇因不予分析研判
    。」(見本院卷第85頁)；另本件經原告聲請送請鑑定，經臺
    北市交通事件裁決所（下稱裁決所）函覆：「旨揭事故經10
    9年12月4日本所109年第84次鑑定會議第1案討論，參據警方
    提供之蒐證資料，及當事人筆錄自述等跡證，雙方對於事故
    當時路口號誌各執一詞，且無影像及目擊證人，致無法釐清
    肇事原因，爰經決議本案跡證不足，不予鑑定。」等語，亦
    有裁決所109年12月9日北市裁鑑字第1093208954號函可憑（
    見本院卷第159頁），是依上開警方資料記載及送裁決所鑑
    定，亦無法認定被告駕駛系爭肇事車輛有未依號誌指示行駛
    而有過失之事實；末原告又未提出其他證據證明被告駕駛系
    爭肇事車輛與系爭車輛發生碰撞係可歸責於被告，則原告主
    張被告應負侵權行為責任，尚難採憑。
  ㈢至原告主張因本件事故無法鑑定何者違反號誌管制，應認雙
    方均涉嫌違反號誌指示行駛，同為肇事原因，應各負50%過
    失肇事責任云云，然依交通號誌的運作時相，潘文菁與被告
    各自駕駛車輛之行向，涉及不同行向之號誌管制，不可能同
    時均為綠燈之時相，既原告無法舉證被告駕駛系爭肇事車輛
    有違反號誌指示行駛而有過失之事實，則難認被告駕駛系爭
    肇事車輛有過失，故原告主張被告應負50%過失肇事責任云
    云，亦難採憑。
　㈣從而，原告請求被告賠償系爭車輛修復費用27,208元，洵屬
    無據。　
五、綜上所述，原告據以提起本訴，請求被告給付27,208元，及
    自起訴狀繕本送達翌日起至清償日止，按週年利率5%計算之
    利息，為無理由，應予駁回。
六、本件事證已臻明確，兩造其餘攻擊防禦方法及證據，核與判
    決之結果，不生影響，爰不一一論列，併此敘明。
七、按適用小額訴訟程序事件法院為訴訟費用之裁判時，應確定
    其費用額，民事訴訟法第436條之19定有明文，爰確定本件
    訴訟費用額如主文第2項所示。
八、訴訟費用負擔之依據：民事訴訟法第78條。
中　　華　　民　　國　　110 　年　　1 　　月　　19　　日
                  臺北簡易庭    法　官  葉藍鸚
訴訟費用計算書
項        目             金   額（新臺幣）        備  註
第一審裁判費   　 　　   1,000元
合　　　　計　　　       1,000元
附錄：
一、民事訴訟法第436條之24第2項：　　
　　對於小額程序之第一審裁判上訴或抗告，非以其違背法令為
    理由，不得為之。
二、民事訴訟法第436條之25：　　
　　上訴狀內應記載上訴理由，表明下列各款事項：
    ㈠原判決所違背之法令及其具體內容。
    ㈡依訴訟資料可認為原判決有違背法令之具體事實。
以上正本係照原本作成。
如不服本判決，須以違背法令為理由，應於判決送達後20日內向
本庭提出上訴狀（須按他造當事人之人數附繕本）。如委任律師
提起上訴者，應一併繳納上訴審裁判費。
中　　華　　民　　國　　110 　年　　1 　　月　　19　　日
                                書記官  林錫欽